臺灣新竹地方法院民事簡易判決　九十三年度竹簡字第一二○號
　　原　　　告　乙○○
　　被　　　告　甲○○
右當事人間請求給付票款事件，本院於中華民國九十三年四月八日言詞辯論終結，判
決如左：
    主    文
被告應給付原告新台幣肆拾壹萬陸仟伍佰元，及自附表一、二所示提示日起至清償日
止，按年息百分之六計算之利息。
訴訟費用由被告負擔。
本判決第一項得假執行。
    事    實
甲、原告方面：
一、聲明：如主文第一項所示。
二、陳述略稱：原告執有被告簽發如附表一所示，票面金額合計十九萬七千五百元之
    支票五紙，及由訴外人禎祥有限公司（下簡稱禎祥公司）所簽發、票面金額二十
    一萬九千元，並由被告背書之支票一紙（如附表二所示），經屆期提示，竟均因
    存款不足而遭退票。為此，依票據法律關係，請求被告給付如聲明所示之票款及
    利息等語。
三、證據：提出支票及退票理由單各六紙、匯款通知書十二張。
乙、被告方面：
一、聲明：原告之訴駁回。
二、陳述：附表一所示系爭支票均為其所簽發，並借予訴外人張名欣向原告借款使用
    無誤；但其對於附表二所示支票之效力有爭執，且該支票係因原告要求其就附表
    一所示支票金額重新開立，張名欣乃出具該紙支票，並由其與張名欣同於支票後
    背書，並非新的借款關係等語。
三、證據：聲請訊問證人張名欣。
    理    由
一、本件原告主張：其執有被告簽發如附表一所示，票面金額合計十九萬七千五百元
    之支票五紙，及由訴外人禎祥公司所簽發、票面金額二十一萬九千元，並由被告
    背書之支票一紙（如附表二所示），經屆期提示，竟均因存款不足而遭退票。為
    此，依票據法律關係，請求被告給付如聲明所示之票款及利息等語。被告則以：
    附表一所示系爭支票均為其所簽發，並借予訴外人張名欣向原告借款使用無誤；
    但其對於附表二所示支票之效力有爭執，且該支票係因原告要求其就附表一所示
    支票重新開立，張名欣乃出具該紙支票，並由其與張名欣同於支票後背書，並非
    新的借款關係等語，資為抗辯。
二、查原告主張執有被告簽發如附表一所示，票面金額合計十九萬七千五百元之支票
    五紙，經屆期提示均未兌現之情，為被告所不爭執，並經證人張名欣到庭證述：
    附表一之支票是伊自民國九十二年七、八月間陸續跟被告借的票，因為當時伊要
    繳保費及要支付自己簽發之票款，故於現金不夠時就會請被告以其簽發之支票向
    原告調借現款，並由原告以匯款方式給付等語（見本院卷第二四頁）。此外，並
    有上開支票及退票理由單各六紙在卷可稽。則原告上開主張自堪信為真實。按支
    票發票人應照支票文義擔保支票之支付，票據法第一百二十六條定有明文。從而
    ，原告請求被告給付附表一所示票款十九萬七千五百元及分別自提示日起至清償
    日止，按年息百分之六計算之利息，即為正當，應予准許。
三、原告主張其持有訴外人禎祥公司所簽發、票面金額二十一萬九千元，並由被告背
    書之如附表二所示支票一紙，屆期提示亦遭退票乙節，已據提出支票及退票理由
    單各一紙附卷為憑。被告雖以：其對該紙支票之效力有爭執，該支票係由張名欣
    出具，應原告要求而就附表一所示支票重新開立，並由其與張名欣同於支票後背
    書，並非新的借款關係等語，資為抗辯。惟查：
    (一)按執票人善意取得已具備本法規定應記載事項之票據者，得依票據文義行使權
      利；票據債務人不得以票據原係欠缺應記載事項為理由，對於執票人，主張票
      據無效，票據法第十一條第二項定有明文；又為保障票據行為之流通性與交易
      安全，應由主張執票人非善意取得者，就執票人為惡意乙節負舉證責任。查證
      人張名欣雖證稱：九十二年九月間伊腳受傷，沒有辦法負擔附表一所示支票之
      票款，向原告要求暫時不要提示遭拒，經與被告商量後取得原告同意，向禎祥
      公司借用如附表二所示支票，該支票除了發票章以外其他是完全空白，伊與原
      告協商之後將編號一到五的票加計利息後由伊填載票面金額二十一萬九千元及
      發票日，但是原告仍要求被告背書，後來被告與伊一起到原告家中背書，當天
      就將票交給原告等語（見本院卷第二四頁），而原告亦不諱言附表二所示支票
      於交付原告時，票據上記載是空白的，由原告與被告及證人核算之後始將金額
      填載之事實（見本院卷第二五至二六頁、第三八頁），然另稱：其認為發票人
      應有授權張名欣填載票據記載事項等語，核其所主張係善意信賴張名欣有權填
      載權限之情，衡諸社會交易常情實無不合；況被告取得系爭支票時，票據上應
      記載事項業已齊備，故自不得以證人張名欣前開所述作為認定原告係惡意取得
      空白票據之論據。此外，被告復未提出其他證據供本院審酌，其空言爭執系爭
      支票之效力，並無可取。
    (二)次按票據法第十三條規定：「票據債務人不得以自己與發票人或執票人之前手
      間所存抗辯之事由對抗執票人。但執票人取得票據出於惡意者，不在此限。」
      。是票據債務人以其自己與執票人間所存抗辯之事由對抗執票人，固為法之所
      許，然票據債務人如係以他人與執票人間所存抗辯之事由對抗執票人，於法不
      能謂為有據（最高法院四十七年台上字第一六二一號判例參照）。查被告自陳
      ：附表一所示支票是伊之前借給張名欣，再由張名欣交給原告，後來因為這些
      票都跳票，所以伊去找張名欣，張名欣就拿了附表二之支票出來，由伊與張名
      欣一同拿到原告家中，經二人背書後交張名欣交付予原告等情，且為證人張名
      欣所證實，並有附表二所示支票一紙附卷可稽。是系爭支票係經被告與張名欣
      背書後，由張名欣轉讓與原告，被告與原告間並無直接前後手之關係等情，至
      堪認定。故被告仍執：附表二所示支票係因原告要求其就附表一所示支票重新
      開立，乃由張名欣乃出具該紙支票，原告與張名欣間並無新的借款關係等語為
      抗辯，顯係以原告與張名欣間之原因關係為對抗原告之事由，揆諸前開法條及
      說明，自與支票為無因證券之性質不合，要非可取。而原告既係依票據法第一
      百三十一條第一項規定對於被告行使追索權，且被告對於系爭支票之背書亦自
      認為真正，則被告依票據法第一百四十四條、第三十九條、第二十九條第一項
      規定，即應負背書人擔保付款責任。從而，原告請求被告給付附表二所示票款
      二十一萬九千元及自付款提示日起至清償日止按年息百分之六計算之利息，亦
      屬有據。
四、綜上所述，本件原告依據票據之法律關係，請求被告給付票款四十一萬六千五百
    元，及自附表一、二所示提示日起至清償日止，按年息百分之六計算之利息，為
    有理由，應予准許。又本件係就民事訴訟法第四百二十七條第二項訴訟適用簡易
    程序所為被告敗訴之判決，應依職權宣告假執行。
五、據上論結，本件原告之訴為有理由，依民事訴訟法第四百三十六條第二項、第三
    百八十九條第一項第三款、第七十八條，判決如主文。
中　　　華　　　民　　　國　　九十三　　年　　　四　　　月　　二十三　　日
                                  臺灣新竹地方法院新竹簡易庭
~B法　　　官　鄭子俊
右為正本係照原本作成。
如對本判決上訴，須於判決送達後廿日內向本院提出上訴狀。
~B法院書記官　林美足
中　　　華　　　民　　　國　　九十三　　年　　　四　　　月　　二十三　　日
附表一：
~F0
~T48
┌──┬────┬──────┬───┬─────┬─────┬────┐
│編號│付款人  │發  票  日  │發票人│票面金額  │提  示  日│備    註│                                                  │
│    │        │            │      │（新臺幣）│          │        │
├──┼────┼──────┼───┼─────┼─────┼────┤
│一  │台北銀行│九十二年十一│甲○○│三萬六千五│九十二年十│        │
│    │新竹分行│月二十日    │      │百元      │一月二十日│        │
├──┼────┼──────┼───┼─────┼─────┼────┤
│二  │台北銀行│九十二年十一│甲○○│三萬八千元│九十二年十│        │
│    │新竹分行│月二十三日  │      │          │一月二十四│        │
│    │        │            │      │          │日        │        │
├──┼────┼──────┼───┼─────┼─────┼────┤
│三  │台北銀行│九十二年十二│甲○○│三萬五千元│九十二年十│        │
│    │新竹分行│月三十日    │      │          │二月三十日│        │
├──┼────┼──────┼───┼─────┼─────┼────┤
│四  │台北銀行│九十二年十月│甲○○│四萬五千元│九十二年十│        │
│    │新竹分行│二十四日    │      │          │月二十四日│        │
├──┼────┼──────┼───┼─────┼─────┼────┤
│五  │台北銀行│九十二年十二│甲○○│四萬三千元│九十二年十│        │
│    │新竹分行│月六日      │      │          │二月八日  │        │
└──┴────┴──────┴───┴─────┴─────┴────┘
附表二：
~F0
~T48
┌──┬────┬──────┬───┬─────┬─────┬────┐
│編號│付款人  │發  票  日  │發票人│票面金額  │提  示  日│背書人  │                                                  │
│    │        │            │      │（新臺幣）│          │        │
├──┼────┼──────┼───┼─────┼─────┼────┤
│一  │萬通商業│九十三年一月│禎祥有│二十一萬九│九十三年一│張名欣、│
│    │銀行新竹│十八日      │限公司│千元      │月十九日  │甲○○  │
│    │分行    │            │      │          │          │        │
└──┴────┴──────┴───┴─────┴─────┴────┘
    支票係由
    張名欣出具，應原告要求而就附表一所示支票重新開立，並由其與張名欣同於支
    票後背書，並非新的借款關係等語。按發票人就票據上應記載之事項，固非不得
    授權執票人自行填寫，然票據法第十一條第三項規定：「票據上之記載，除金額
    外，得由原記載人於交付前改寫之。但應於改寫處簽名。」，本此發票人於票據
    交付前尚不得自行改寫金額之立法本旨以觀，若發票人以空白票據交付，授權執
    票人於交付後自行填寫金額，自非法之所許（最高法院八十年台上字第三五五號
    判決意旨參照）。又基本票據行為（發票行為）因形式欠缺而無效者，其附屬票
    據行為（背書、承兌、參加承兌、保證），亦皆無效。經查，證人張名欣證稱：
    九十二年九月間伊腳受傷，沒有辦法負擔附表一所示支票之票款，伊向原告要求
    暫時不要提示，但為原告拒絕，經與被告商量後取得原告同意，向禎祥公司借用
    如附表二所示支票，該支票除了發票章以外其他是完全空白，伊與原告協商之後
    將編號一到五的票加計利息後由伊填載票面金額二十一萬九千元及發票日，但是
    原告仍要求被告背書，後來被告與伊一起到原告家中背書，當天就將票交給原告
    等語（見本院卷第二四頁），原告亦自認附表二所示支票於交付原告時，票據上
    記載是空白的，由原告與被告及證人核算之後始將金額填載之事實（見本院卷第
    二五至二六頁、第三八頁）。故本件訴外人張名欣提出之附表二所示支票，既未
    填載金額，揆諸上開法條及說明，自屬自始、當然、確定無效，被告於該無效票
    據背書，亦不生票據法上背書之效力。又票據法雖於第十一條第二項定有：「執
    票人善意取得已具備本法規定應記載事項之票據者，得依票據文義行使權利，票
    據債務人不得以票據原係欠缺應記載事項為理由，對於執票人，主張票據無效。
    」之規定，然究以善意取得票據為前提，始生票據債務人不得以票據原係欠缺應
    記載事項為理由對抗執票人之問題，原告取得系爭支票時，既明知該支票欠缺金
    額之記載，自難謂為善意取得已具備票據法規定應記載事項之票據，被告自得以
    票據無效對抗原告。從而，原告依票據關係行使追索權，請求被告給付附表二所
    示票款二十一萬九千元及自付款提示日起至清償日止，按年息百分之六計算之利
    息，為無理由，應予駁回。
四、本件原告主張有理由部分，係就民事訴訟法第四百二十七條第二項訴訟適用簡易
    程序所為被告敗訴之判決，應依職權宣告假執行。
五、據上論結，原告之訴為一部有理由、一部無理由，依民事訴訟法第四百三十六條
    第二項、第三百八十九條第一項第三款、第七十九條但書，判決如主文。
